【裁判字號】    91,上更(二),328
【裁判日期】    920415
【裁判案由】    毒品危害防制條例
【裁判全文】
臺灣高等法院臺中分院刑事判決              民國九十一年度上更(二)字第三二八號
    上  訴  人  臺灣彰化地方法院檢察署檢察官
    被      告  乙○○
    選任辯護人  林志忠
                柯邵臻  律師
右上訴人因被告毒品危害防制條例案件，不服臺灣彰化地方法院中華民國九十年九月
二十八日第一審判決（民國九十年度訴字第六六一號，起訴案號：臺灣彰化地方法院
檢察署民國八十九年度偵字第八五七七號），提起上訴，本院判決如左：
    主      文
上訴駁回。
    理      由
一、本件公訴意旨略以：被告乙○○與丙○○係男女朋友關係，竟基於販賣毒品之犯
    意聯絡，且均基於概括之犯意，自民國（下同）八十九年二、三月間起，至八十
    九年十一月十一日凌晨零時許止，連續共同販賣第一級毒品海洛因、第二級毒品
    安非他命予柯寶時、葉樹泉、林正瑚、陳金方（起訴書誤載為陳金定）等人，由
    乙○○約定好時間、地點後，由丙○○攜帶毒品，與乙○○一同依約前往，至現
    場後由乙○○與對方談好價錢，再由丙○○交付毒品給買方，前後共同販賣多次
    。嗣於八十九年十一月十一日凌晨零時許，在彰化縣彰化市○○路三民市場前，
    為警查獲丙○○（另案起訴）與乙○○共同意圖販賣而持有海洛因三包（毛重共
    一．五公克），並扣得販毒帳單一張，及至彰化縣和美鎮○○路二六七號乙○○
    住處，查得監視器一組，認被告涉有毒品危害防制條例第五條第一項、第二項（
    應係同法第四條第一項、第二項之誤載）罪嫌。
二、按犯罪事實應依證據認定之，無證據不得推定其犯罪事實，又不能證明被告犯罪
    者，應諭知無罪之判決，此於刑事訴訟法第一百五十四條及同法第三百零一條第
    一項分別定有明文。次查，共同被告不利於己之供述，固得採為其他共同被告犯
    罪之證據，惟此項不利之陳述，須無瑕疵可指，而就其他方面調查，又與事實相
    符，始得採為其他共同被告犯罪事實之認定，最高法院四十六年台上字第四一九
    號著有判例。再者，證人之陳述有部分前後不符，或相互間有所歧異，究竟何者
    為可採，法院仍得本其自由心證予以斟酌，必其基本事實之陳述，與真實性無
    時，始得予以採信（最高法院七十四年台上字第一五九九號判例參照）。
三、公訴意旨認被告有上開罪嫌，係以共同被告丙○○之供述、證人柯寶時、葉樹泉
    、林正瑚、陳金方之證述及扣案之海洛因三包、帳單一紙、監視器一組為其論據
    ，惟訊據被告堅決否認有右揭犯行，辯稱：伊並無販賣毒品，證人林正瑚與之有
    仇，與柯寶時打過架，不認識陳金定，帳單是記載賭博用的，扣案之海洛因係伊
    與丙○○共同買來供施用的，監視器係因遭竊才裝設等語。經查：
  (一)丙○○固於警訊中供稱：「乙○○曾經拿毒品給他同學二次，第一次是八十九年
    初左右，第二次相隔約一個多月，地點一次是在和美黃昏市場，一次是在柑井里
    那邊的公墓，價格不知道，因為他同學沒有錢，說錢等一陣子再給他，他同學的
    綽號是「寶石」，其他就不清楚了，他賣的是安非他命」等語（見和警刑字第○
    二七八一號卷第八頁背面）。然其於警訊之後當日移送檢察官訊問時則供稱：「
    乙○○沒有在販賣毒品。乙○○在八十九年初第一次是在和美鎮黃昏市場，第二
    次在和美鎮柑井里的公墓，當時我都在場，我和乙○○是男女朋友關係，當時我
    們要出門，乙○○說要拿東西給朋友，到了現場，我才知道他拿安非他命給柯寶
    時，我在車上有聽到柯寶時對乙○○說現在沒有錢，過一陣子有錢再拿給他，帳
    單上面記載的錢並不是乙○○賣安非他命給柯寶時，而柯寶時沒錢，乙○○就記
    載在帳單上的欠帳，那些帳單上的記載是乙○○那些朋友來家裡打牌欠他的錢」
    云云（見八五七七號偵查卷第三十五─三十六頁）。又稱，有看過林正瑚向乙○
    ○買過二次毒品，一包二千元等情（見同偵查卷第五十六頁、第五十七頁）。然
    其於原審法院審理時則結證：「我沒有與乙○○共同如起訴書附表所載之販賣毒
    品犯行，乙○○與柯寶時在講話時，像是在開玩笑，我不知道他們在講什麼，乙
    ○○有無拿毒品給柯寶時，因當時我剛用完海洛因，我不清楚，附表所記載之買
    受毒品人，我只認識葉樹泉，我看過他們一起吸食，但我沒有看過他（指被告）
    賣毒品給他們，乙○○有個乾妹妹，綽號叫阿芬，我不知道她有沒有販賣毒品」
    等語（見原審卷第七十四、七十五頁）。於本院前審供稱：「我沒有與乙○○共
    同連續販賣毒品給柯寶時，陳金方、葉樹泉，我不認識他們，至於柯寶時的部分
    是警察要我這樣講的，這部分警察叫我在偵查中不可以翻供，我也不認識林正瑚
    」等語（見九十年上訴字第一九二七號卷第七十三、七十四頁）。於本院訊問時
    則供稱其並無與被告共同販賣毒品，檢警偵訊中言及被告二次販毒給柯寶時是警
    察叫其講的（見本院卷第四十四頁）。而柯寶時在原審囑託台灣台東地方法院訊
    問中則結證：「乙○○是我的同學，扣案帳單上記載“寶石一○○○”應該是我
    欠他一千吧，我在他家打麻將欠他一千元，我沒向乙○○或丙○○買過毒品」等
    詞（見原審卷第五十九頁）。葉樹泉於警訊中證稱：其向丙○○買過二次安非他
    命。於檢察官偵查中則先後結證稱，其向丙○○買過三次安非他命，有二、三次
    在乙○○家向丙○○、乙○○買毒品，毒品都從丙○○身上拿出來，價格是丙○
    ○開的（見八五七七號偵查卷第二十四頁、第四十頁、第六十六頁）。於原審法
    院另結證：其有在乙○○家向好像是乙○○妹妹的女生買過二次安非他命，但不
    是向丙○○買的，買的時候，乙○○都未在場（見原審卷第四十二頁）。於本院
    前審則結證，其有向丙○○買毒品，對於曾供稱有向丙○○、乙○○買毒品，則
    以搖頭示無，並堅稱沒向被告買毒品（見九十年上訴字第一九二七號卷第九十五
    頁、九十一年上更(一)字卷第六十五頁）。林正瑚於檢察官偵查中證稱，其沒向丙
    ○○買過毒品（見同偵查卷第六十九頁）。陳金方於警訊中證稱其有向一位綽號
    叫「香君」者購買海洛因，是在和美鎮圖書館前購買的，不知她居住何處（見同
    偵查卷第三十頁）。於原審結證：「我沒有向乙○○買過毒品，我是向一位叫香
    君的人買的，向她買過二次，不是那個“丙○○”」（見原審卷第四十二頁）。
    於本院前審亦如此供述（見九十年上訴字第一九二七號卷第七十四頁）
  (二)綜上丙○○、柯寶時、葉樹泉、林正瑚、陳金方（公訴人誤為陳金定）等人在檢
    警偵訊中，及原審與本院審訊時所言，林正瑚、陳金方、柯寶時均未說及有向乙
    ○○或向乙○○與丙○○購買毒品，故公訴人以證人柯寶時、林正瑚、陳金方之
    證述，認定乙○○有販賣毒品之犯行，已嫌無據。次查，葉樹泉固於九十年三月
    七日之檢察官偵訊中謂其有二、三次在丙○○之男朋友乙○○家，向丙○○、乙
    ○○買毒品，毒品都從丙○○身上拿出來，價格是丙○○開的云云。然葉樹泉於
    第一次警訊及第二次檢察官偵查中，均僅言及向丙○○購買毒品二、三次，並未
    及乙○○，於原審及本院前審亦然，且堅指沒向乙○○買過毒品。以案重初供之
    原則，自以其在第一次警訊及檢察官偵查中之供述，較為可採。何況，丙○○自
    檢、警、偵訊中及歷審審訊中，均未供稱其有與乙○○共同販賣毒品，則葉樹泉
    在九十年三月七日偵訊中所言，所購買毒品係丙○○從身上拿出，價錢是丙○○
    開的云云，也不足據以認定丙○○之販賣毒品給葉樹泉之行為，與乙○○有何犯
    意聯絡與行為分擔。從而，公訴人依據葉樹泉在九十年三月七日之供述，認定乙
    ○○有與丙○○共同販賣毒品之犯行，亦嫌率斷。再查，丙○○雖於檢、警、偵
    訊時曾言及眼見乙○○有二次拿毒品安非他命給柯寶時，柯寶時有說，現在沒有
    錢，過一陣子有錢再拿給他云云。然所陳僅及乙○○有交毒品給柯寶時，未言及
    價錢若干，所云柯寶時說以後有錢再給，亦未述及乙○○有何允諾，故丙○○所
    言，已難據以明確認定被告乙○○與柯寶時之間係在圖利販賣毒品。何況，乙○
    ○與柯寶時均供稱彼此是同學、朋友為猶然。且丙○○於原審及本院先後供稱其
    在檢、警、偵訊中之上開所言不實，而柯寶時於台灣台東地方法院訊問時，亦結
    證其未向乙○○買過毒品。另查，丙○○雖亦於檢察官偵查中供稱有看過林正瑚
    向乙○○買過毒品，然林正瑚於檢察官偵查中係供稱，其是向丙○○買毒品，未
    言及向乙○○買過毒品。故本院迄今查無共同被告丙○○所供，乙○○販賣毒品
    給柯寶時、林正瑚一節，有何與事實相符之處，且其供述乙○○出售毒品給柯寶
    時云云，亦先後矛盾、有所不明，供述乙○○有販賣毒品給林正瑚部分，卻與林
    正瑚所供完全相反，丙○○是否有將其販賣毒品給林正瑚之罪責推給乙○○，亦
    頗滋疑問，揆諸上開判例所示，要難據其供述，以認定乙○○有販賣毒品之犯行
    。至於丙○○被控販賣毒品一案，事實欄雖認定乙○○與丙○○共同販賣毒品給
    葉樹泉、林正瑚二人，並經本院判處丙○○有期徒刑七年五月，丙○○雖曾上訴
    三審，嗣因撤回上訴而告確定，有本院九十一年上訴字第二八二號刑事判決正本
    及撤回上訴狀附於本院卷第五十三至六十八頁可稽。然此係丙○○自認為有該項
    刑責，甘受裁罰，究不能據以認定乙○○亦有該項犯罪事實。末查，帳單一紙係
    記載打麻將之欠帳，海洛因三包係供乙○○自行施用，監視器一組係李母所購置
    使用，已據乙○○、丙○○分別供明在卷，均不足據以認定係乙○○販賣毒品所
    使用者。其餘復查無任何積極證據足以證明乙○○有販賣毒品之事實，原審因而
    為無罪之諭知，核無不合。公訴人上訴意旨，復執陳詞，指摘原審判決不當，求
    予撤銷，核無理由，應予駁回。
據上論斷，應依刑事訴訟法第三百六十八條，判決如主文。
本案經檢察官甲○○到庭執行職務。
中      華      民      國      九十二  年      四      月      十五    日
                                臺灣高等法院臺中分院刑事第七庭
                                      審判長法  官  林  榮  龍
                                            法  官  謝  說  容
                                            法  官  黃  日  隆
右正本證明與原本無異。
如不服本判決應於收受送達後十日內向本院提出上訴書狀，其未敘述上訴之理由者並
得於提起上訴後十日內向本院補提理由書（均須按他造當事人之人數附繕本）。
                                            書記官  陳  三  軫
中      華      民      國      九十二  年      四      月      十六    日
                                                                        Ａ


司法院資訊處製作；財團法人民間司法改革基金會備份。
